【裁判字號】    98,交聲,1126
【裁判日期】    981130
【裁判案由】    聲明異議
【裁判全文】
臺灣臺南地方法院交通事件裁定    98年度交聲字第1126號
移送機關    交通部公路總局嘉義區監理所臺南監理站
異議人即
受處分人    甲○○
上列受處分人因違反道路交通管理處罰條例案件，對於交通部公
路總局嘉義區監理所臺南監理站民國98年9月4日所為之裁決處分
（處分案號：嘉監南字第裁74-ZAQ086499號），聲明異議，本院
裁定如下：
    主  文
原處分撤銷。
甲○○不罰。
    理  由
一、原處分意旨略以：異議人即受處分人甲○○（下稱異議人）
    所有之牌照號碼J4─5212號自小客車（下稱系爭車輛），於
    民國98年4月20日16時35分許，行經國道高速公路泰山收費
    站南下第11車道時，有「駛進收費站繳費時，未依標誌指示
    過站繳費」之情形，經內政部警政署國道公路警察局第一警
    察隊（以下稱舉發機關）予以製單逕行舉發，嗣交通部公路
    總局嘉義區監理所臺南監理站（下稱移送機關），以異議人
    違規事實明確，依道路交通管理處罰條例（下稱處罰條例）
    第33條第3項之規定，裁處異議人罰鍰新臺幣（下同）600元
    等語。
二、聲明異議意旨略以：系爭車輛原係第三人楊綵琪所有，其於
    96年3月2日自誠泰當鋪購得該車，嗣異議人復委託友人陳鎮
    國將該車於97年11月17日11時出售並交付予第三人雷永基，
    異議人已非系爭車輛之所有人，亦非駕駛人，本件違規罰單
    自不應歸責於異議人；又異議人於出售系爭車輛後，陸續接
    獲數十張違規舉發通知單，核所附照片中之違規車輛皆為BM
    W廠牌之汽車，與系爭車輛之廠牌為HYUNDAI明顯不同，益證
    本件違規行為與異議人無關，為此聲明異議，請求撤銷原處
    分等語。
三、按汽車行駛高速公路，於駛進收費站前，應依標誌指示預為
    減速慢行，並依規定標誌、標線、號誌指示或交通勤務警察
    指揮順序行駛過站繳費；又汽車駕駛人之行為，經以科學儀
    器取得證據資料證明其行為違規，當場不能或不宜攔截製單
    舉發者，得逕行舉發，並應記明車輛牌照號碼、車型等可資
    辨明之資料，以汽車所有人為被通知人製單舉發；汽車行駛
    於高速公路，除處罰條例第33條第1項、第2項外，有其他違
    反管制規定之行為，處駕駛人600元以上1,200元以下罰鍰，
    高速公路及快速公路交通管制規則第23條，以及道路交通管
    理處罰條例第7條之2第1項、第4項、第33條第3項分別定有
    明文。準此，倘非汽車駕駛人或汽車所有人，自無依上開規
    定受罰之理。
四、經查：
  (一)移送機關指稱系爭車輛於上開時、地，有經人駕駛駛進收費
    站時，「未依標誌指示過站繳費」之行為，固有內政部警政
    署國道公路警察局98年6月25日公警局交字第ZAQ086499號舉
    發違反道路交通管理事件通知單1份附卷可參，惟異議人抗
    辯已於97年11月17日將系爭車輛出售於他人，其已非系爭汽
    車之所有人或駕駛人等語置辯。
  (二)異議人陳稱已於97年11月17日將系爭車輛委託第三人陳鎮國
    出售，並已交付買受人雷永基一節，業經證人陳鎮國於本院
    98年度交聲字第1132號於98年9月24日調查時到庭具結證稱
    ：曾於11月17日陪同甲○○一起去交車等語在卷，業經本院
    依職權調閱上開卷宗查閱無訛，並有汽車權利讓渡合約書1
    份附卷可參，衡情證人陳鎮國與異議人雖然熟識，但二人間
    並無親屬、僱傭關係，復無利害夙怨，自難認證人陳鎮國有
    為異議人矯飾陳述之理由，況本案僅係處以罰鍰之交通違規
    案件聲明異議，按理推斷證人應不至於甘冒7年以下偽證罪
    刑事訴追之風險，僅追求600元行政裁罰之免罰，故證人陳
    鎮國之上開證詞，應可認為真實。準此，異議人辯稱其於本
    件違規行為發生時已非系爭車輛所有人乙節，足堪採信。
五、綜上所述，異議人既於97年11月17日將系爭車輛出售並交付
    他人，已非該車之所有權人，而移送機關又未提出其他事證
    足資證明異議人為本件違規行為發生時係該車之駕駛人，則
    移送機關貿然對之予以裁罰，於法即有未合。故應由本院裁
    定將原處分撤銷，並另為異議人不罰之諭知，以資適法。
六、據上論斷，應依道路交通管理處罰條例第87條第2項、道路
    交通案件處理辦法第20條，裁定如主文。
中    華    民    國    98    年    11    月    30    日
                  交通法庭   法  官  陳淑勤
以上正本證明與原本無異。
如不服本裁定應於送達後5日內向本院提出抗告狀（應附繕本）
。
                             書記官  謝國欽
中    華    民    國    98    年    11    月    30    日


司法院資訊處製作；財團法人民間司法改革基金會備份。
